臺灣高等法院刑事判決　　　　　　　　　　　　　九十三年度上訴字第一六八九號
　　上　訴　人
　　即　自訴人　乙○○
　　代　理　人　蔡文玉律師
　　被　　　告　甲○○
　　選任辯護人　林亦書律師
右上訴人因被告侵占等案件，不服臺灣臺北地方法院九十二年度自更(一)字第五七號，
中華民國九十三年五月二十六日第一審判決，提起上訴，本院判決如左：
    主  文
上訴駁回。
    理  由
一、自訴意旨略以：被告甲○○於民國八十九年四月間起，佯以共同投資位在臺北市
    中正區○○○路○段七號十一樓之有富國際實業股份有限公司（下稱有富公司）
    以購買建地及配套之公共設施保留地，投資所得扣除成本後利潤均分為由，要求
    自訴人以隱名合夥方式共同投資，致自訴人陷於錯誤，陸續匯款至被告指定之帳
    戶達新臺幣（下同）一千九百四十四萬零七百元。詎被告未將上開款項全數投入
    有富公司之投資，反而將其中部分款項私自挪用購買臺北縣永和市○○段一二五
    四號、安樂段第九五三號、臺北縣新店市○○段、大豐段、建國段、順安段、寶
    元段、臺北縣新莊市○○段第六三０號等土地，並分別登記於被告及其子侯福義
    、女婿陶煥龍名下，而非以有富公司名義購地。又被告僅以土地公告現值之百分
    之五．六至七．九購買上開土地，竟於向自訴人收取投資款時，誆稱以百分之十
    四至十六購得，因認被告涉有詐欺、侵占、背信等罪嫌。
二、按犯罪事實應依證據認定之，無證據不得認定犯罪事實；又不能證明被告犯罪者
    ，應諭知無罪之判決，刑事訴訟法第一百五十四條第二項、第三百零一條第一項
    分別定有明文。訊據被告堅詞否認自訴人所指之上開犯行，辯稱：當初是自訴人
    欲投資有富公司購買土地，又不願意出名，故找伊以隱名合夥方式共同投資，並
    非是伊找自訴人投資有富公司；自訴人的投資款，均由其自行匯入有富公司的帳
    戶，伊根本未經手；部分購買的土地雖登記在伊及其子、女婿名下，但是自訴人
    要求如此，自訴人也知情，現在土地也都移轉登記予自訴人；另伊確實以土地公
    告現值之百分之十四至十六購得上開土地等語。經查：
  (一)自訴人於八十九年四月十七日、五月十二日、六月一日、六月九日、六月三十日
    、八月十日分別投資三百八十四萬七千九百元、二百五十萬元、一百零五萬二千
    八百元、一百六十萬元、四百萬元、七十萬元、三百三十萬元、二百四十四萬元
    ，合計一千九百四十四萬七百元乙節，有被告所書「林惠蓉（按指自訴人之妻）
    投資項目及款項」清冊一紙在卷可稽（見原審自字卷第六頁），並為被告與自訴
    人所是認。是自訴人確有陸續匯款計一千九百四十四萬零七百元以為投資，堪以
    認定。
  (二)自訴人雖指稱上開款項部分遭被告挪用以自己及其子侯福義、女婿陶煥龍之名義
    購買前開土地，而非以有富公司名義購地云云。惟有富公司之設立目的即在於購
    買土地以興建房屋，且購買建地為符建管法規，必須購買公共設施保留地作容積
    率移轉，自訴人出資之目的即係為了購買建地及配套之公共設施保留地等情，業
    經自訴人於原審供述在卷（詳見原審自字卷第二九頁、第一三二至一三四頁）。
    再觀諸前開「林惠蓉投資項目及款項」清冊，於歷次支付款項日期、金額後逐項
    列有「淡水案」、「新莊三五０萬公設案十四％」、「淡水公設二十％」、「一
    五０萬新店投資案」、「新店公設十六％」等字樣，並經自訴人之妻林惠蓉於清
    冊末端簽名確認，顯見自訴人於投資之初，即知投資之目的在於購買建地及公共
    間陸續將四千零八十一萬一千七百二十七元匯入有富公司、有富公司董事長洪村
    騫或洪村山帳戶，其中部分係投資有富公司，共取得百分之十股份，另部分則係
    委託有富公司董事長洪村騫購買臺北縣永和市○○段一二五四號、大新段三二六
    號、得和段一０四四、一０四二號、安樂段九五七號、臺北縣新莊市○○段二七
    七號、榮富段六０五、六四六號、昌隆段五一一號、四維段六三０號、臺北縣新
    店市○○段青潭小段一八之七號、新和段一００九號、寶元段七六四、七九一、
    七四四號、大豐段二八八、二八九號、建國段三一四、三一八、三六二、三七五
    、三七六號、福園段七三七號、順安段三四三、三四四、三四六號、民權段九０
    九號等二十七筆公共設施保留地，並登記於被告女婿陶煥龍、被告之子侯福義及
    被告名下等情，業據證人洪村騫於原審到庭證述屬實（詳見原審自字卷第一０九
    頁），並為被告所自承無諱，復有證人洪村騫庭呈往來帳目（見原審自字卷第一
    二三頁）、道路用地明細表（見原審自字卷第一二四頁）在卷可稽；再者，上開
    四千零八十一萬一千七百二十七元之投資總額中，自訴人共支付一千九百四十四
    萬零七百元，其中一千零五十萬零七百元被告係用以投資有富公司，另八百九十
    四萬元被告則係以被告女婿陶煥龍、被告之子侯福義及被告名義購買上開公共設
    施保留地，亦為被告（詳見原審自字卷第一三０頁、一三一頁）及自訴人（詳見
    原審自字卷第一三三頁）所共認。被告對於何以用自己及女婿、兒子名義而非有
    富公司名義購買上開公共設施保留地，辯稱：「因為自訴人想要買新莊、永和的
    土地，但有富公司沒有這樣的投資案，所以依自訴人的指示，用我的名義去購買
    。」「（自訴人何時知道你用自己的名義購買？）自訴人一開始就知道。」等語
    （詳見原審自字卷第一一六頁）。自訴人雖指稱並未授權被告以被告自己或親友
    名義購買上開土地，然自訴人未提出合作契約書等任何足以證明其授權範圍之證
    據以實其說，且卷附「購買公共設施保留地說明總表登記甲○○名義」清冊上，
    已明白記載係以被告名義購買臺北縣新莊市○○段六三０地號等土地，並經自訴
    人之妻林惠蓉於八十九年八月九日簽名確認無誤（見原審自字卷第一四五頁）；
    又卷附自訴人提出之有富公司八十九年八月四日八十九年第十八次執行董事會議
    紀錄（見原審自字卷第十五頁），於討論事項及結論第五項記載：「新店（惠國
    段五０二、五０六等地號）所購土地如需購買公設地作為容積移轉，由各股東依
    市價向公設地地主自行購買或找合建對象（公設地主）」，復明載被告等股東須
    以自己名義購買公共設施保留地，對此一執行董事會議決議，自訴人亦陳稱：「
    沒有意見，確實有買公共設施保留地之必要。」「（這些公共設施保留地是為了
    配套有富公司之前買的建地，有何意見？）之前是這樣沒錯，但我不清楚是否可
    以配套。」等語（詳見原審自字卷第一三二頁、一三五頁），況被告業已將登記
    其及子、婿名下之上開土地移轉登記予自訴人所有，亦為自訴人所不爭執；綜上
    以觀，尚難認被告將自訴人之出資以自己及親人名義購買公共設施保留地，係自
    訴人不知情且逾越其授權範圍，且自訴人之出資亦確有用於投資有富公司及其授
    權範圍內之購地事務，是無從認為被告有何私自挪用、涉嫌詐欺、侵占、背信之
    情事可言；至自訴人另指稱被告於收受伊出資後，延滯達半年之久始購買上開土
    地，顯有挪用之嫌，然此部分自訴人亦自承無任何證據可資證明，徒以收受出資
    後未即行購買，認被告有挪用云云，顯為臆測之詞，自不足採。
  (三)自訴人另以被告購買上開公共設施保留地時，向伊誆稱是以土地公告現值百分之
    十四至十六購得，經其查證實係以土地公告現值之百分之五．六至七．九購得，
    被告對購地代價低買高報，涉有詐欺、背信、侵占罪嫌云云。惟上開公共設施保
    留地係有富公司董事長洪村騫購買後以公告現值百分之十四至十六轉售予被告等
    情，業據證人洪村騫（詳見原審自字卷第一一０頁）、張麗莉（詳見原審自更字
    卷第一四０頁）於原審到庭證述明確，而卷附自訴人所提出之臺北縣新莊市○○
    段六三０地號購買公共設施說明卡，雖登載以公告現值百分之七．八購買，然此
    係證人洪村騫向地主購地之價格，並非被告自洪村騫處取得該筆土地之價格，業
    據證人洪村騫到庭證述屬實；再參以卷附臺北縣新店市○○段七四四、七六四、
    七九一地號之土地買賣契約書（見原審自字卷第八四頁至八七頁、自更字卷第八
    一至八四頁），買受人均記載為張麗莉，並非被告，及證人高照雄於原審證稱：
    沒看過被告，是公司的石副理與其接洽購地事宜等語（詳見原審自更字卷第七五
    頁）；證人周萬居於原審證稱：當初是有富公司的石先生與伊接洽購地事宜，買
    賣過程中未見過被告等語（詳見原審自更字卷第一一五至一一八頁），堪信證人
    洪村騫所證上開土地係伊購買，再轉售予被告之情無訛。另參諸上揭有富公司八
    十九年八月四日八十九年第十八次執行董事會議紀錄，於討論事項及結論第五項
    所載：「新店（惠國段五０二、五０六等地號）所購土地如需購買公設地作為容
    積移轉，由各股東依市價向公設地地主自行購買或找合建對象（公設地主）」，
    可見有富公司並未禁止股東依市價向公設地主自行購買土地，準此足徵被告右揭
    購買土地之行為，尚難認有違反「競業禁止」之規定。至證人洪村騫右揭購買土
    地再轉售予被告而賺取差價之行為，並無證據證明被告事先知情，故證人洪村騫
    賺取差價之行為是否妥適，亦與被告無涉。是應認被告取得上開土地之價金確為
    公告現值之百分之十四至十六，而非僅公告現值之百分之五．六至七．九。故自
    訴人指稱被告低買高報，涉有詐欺、侵占、背信罪嫌云云，自無足採。綜上所述
    ，足徵被告被訴之犯罪事實，要屬不能證明。
三、原審以不能證明被告犯罪，而諭知被告無罪，核無不合。自訴人上訴指摘原審判
    決不當，請求撤銷改判，為無理由，應予駁回。
四、本件被告被訴部分既經諭知無罪，自訴人主張有關有富公司確有購買「淡水」之
    建地及公設保留地，並認與本件有裁判上一罪關係，自屬無據，併此敘明。
據上論斷，應依刑事訴訟法第三百六十八條，判決如主文。
中　　　華　　　民　　　國　　九十三　　年　　　十　　　月　　　十二  　日
                              臺灣高等法院刑事第二十四庭
                                  審判長法  官  陳  貽  男
                                        法  官  李  世  貴
                                        法  官  陳  憲  裕
右正本證明與原本無異。
不得上訴。
                                        書記官  劉  育  妃
中　　　華　　　民　　　國　　九十三　　年　　十　　　　月　　　  十二　日
